高雄高等行政法院裁定　　　　　　　　　　　　　　　九十一年度訴字第一九六號
　　原　　　告　甲○○
　　被　　　告　行政院農業委員會台南區農業改良場
　　代　表　人　乙○○場長
右當事人間因資遣事件，原告不服行政院農業委員會中華民國九十年十二月十三日（
九○）農訴字第九○○一五七一二二號訴願決定，提起行政訴訟。本院裁定如左：
    主  文
原告之訴駁回。
訴訟費用由原告負擔。
    理  由
一、按提起行政爭訟，以有行政處分之存在為前提要件。而所謂行政處分，依訴願法
    第三條第一項規定，係指中央或地方機關基於職權，就特定之具體事件所為發生
    公法上效果之單方行政行為而言。至於行政機關所為單純的事實述或通知，既
    不因該項述或通知而生法律效果，自非行政處分，即不得對之提起行政爭訟（
    訴願或行政訴訟）。次按「公法上之爭議，除法律別有規定外，得依本法提起行
    政訴訟。」行政訴訟法第二條定有明文，是得提起行政訴訟者，須以公法上爭議
    之事件為限。至若行政機關與其員工之任用係以僱用契約為之者，應屬私法上契
    約之關係，從而員工因離職而請求發給各項費用所發生之爭執，即屬私法關係之
    爭執，要不得提起行政爭訟以資救濟。又訴訟事件不屬行政法院之權限者，行政
    法院應以裁定駁回之，亦為行政訴訟法第一百零七條第一款所明定。
二、本件原告起訴略以：原告前為被告之約僱人員，因台灣省政府及所屬機關裁併或
    改隸，原告為配合被告實施員額調整，同意於任職機關精簡、改隸時隨同業務移
    撥方式辦理。嗣被告改隸行政院農業委員會，而原告與被告訂立僱用契約書之僱
    用期限亦於民國（下同）八十九年十二月三十一日屆滿，惟被告祗同意原告自八
    十四年七月一日起之年資提領約僱人員離職儲金，卻不願比照「台灣省政府功能
    業務與組織調整暫行條例施行期間員工權益處理辦法」第九條規定，發給離職資
    遣費（即加發十一個月月支報酬及一個月轉業準備金），是原告迄今未辦理離職
    ，提領約僱人員離職儲金。茲依八十七年十月二十八日所公布之「台灣省政府功
    能業務與組織調整暫行條例」第四條規定：「本省省營事業及投資事業，改由中
    央目的事業主管機關管理，各該事業移轉民營前，其員工仍適用原省營事業之人
    事法令。」及依台灣省政府公報八十八年春字第十二期所刊登之「台灣省政府功
    能業務與組織調整暫行條例施行期間員工權益處理辦法」第九條規定：「省級機
    關功能業務與組織調整後，原依聘用人員聘用條例或行政院暨所屬機關約僱人員
    僱用辦法聘僱人員（以下簡稱聘僱人員）之權益保障事項如下：一、省級機關聘
    僱人員得隨同業務移撥，不願隨同業務移撥者，除依各機關學校聘僱人員離職儲
    金給與辦法規定辦理外，於業務移撥當時以繼續服務滿一年者，依其最後在職時
    月支報酬為計算標準，加發六個月月支報酬及一個月轉業準備金，服務年資每增
    一年，再加發一個月月支報酬。但最高以加發十一個月月支報酬及一個月轉業準
    備金為限。」，被告認原告無「台灣省政府功能業務與組織調整暫行條例施行期
    間員工權益處理辦法」第九條規定之適用，甚有疑義。再依九十年二月二日行政
    院勞工委員會台九十勞資二字第○○○三二八○號函覆原告之陳情表示：「受僱
    於公務機構之技工、駕駛人、工友及清潔隊員或按日計籌臨時僱用人員，其從事
    之工作與上開技工、駕駛人、工友及清潔隊員工作相同者．．．自八十七年七月
    一日起適用勞動基準法。」，而依勞動基準法第二十條規定：「事業單位改組或
    轉讓時，除新舊雇主商定留用之勞工外，其餘勞工應依第十六條規定期間預告終
    止契約，並應依第十七條規定發給勞工資遣費。」是原告既未辦理離職手續，即
    無從為離職金之發放，爰請求被告再給付原告新台幣三十七萬二千六百二十四元
    之資遣費及利息云云。
三、經查，原告提起本件行政訴訟，核其狀載意旨，無非係對被告九十年二月二十一
    日（九○）農南改人字第○八○九號函復內容表示不服，惟查該函內容僅謂；「
    台端與本場訂定之僱用契約書期限至八十九年十二月三十一日止，希台端依規定
    返朴子分場辦妥離職手續後至本場提領約僱人員離職儲金，請　查照。」等語，
    是該項函文內容，乃屬單純事實之通知，並非對原告請求事項有所准駁。而原告
    之權益亦不因該項通知而生法律上之效果，自非行政處分，從而被告該項通知應
    不得作為行政爭訟之標的，至屬明顯。然原告於收受被告之前開通知後，逕對該
    通知提起訴願及行政訴訟（殊不問其提起訴願及行政訴訟均未遵照訴願法及行政
    訴訟法之規定，於法定期間內提起），即不備起訴要件，自為法所不許。
四、次查，原告為被告依據行政院農業委員會或前臺灣省政府農林廳（改隸前）每年
    核准之委辦計畫而僱用之約僱人員，核屬臨時人員之性質，既非公務人員保障法
    所稱依法任用之人員，亦非屬被告機關組織編制中依法聘（任）用之人員。再者
    ，原告與被告最後一次訂立之僱用契約，係被告為辦理「食用及青飼料用作物育
    種及生產技術改良之一」計畫，報經行政院農業委員會八十八年十一月十六日（
    八八）糧農字第八八一四七五四四號函核准而予以僱用，此有被告提出之「行政
    院農業委員會台南區農業改良場約僱人員僱用契約書」可稽。是以，本件原告與
    被告間因僱用契約所生應否給付資遣費之爭執，揆諸首揭之說明，乃屬私法關係
    之爭執，自非行政爭訟所得救濟之對象，理應循民事訴訟途徑解決，本院對此爭
    執，要無審判之權限。是原告提起本訴，亦不適法。
五、綜上所述，原告與被告間因僱用契約所生資遣費之爭執，原告若有不服，理應循
    民事訴訟程序以資救濟，非屬行政救濟範圍，自非本院所得審判事項。訴願機關
    自程序上為訴願不受理之決定，於法並無違誤。原告復對之提起行政訴訟，自為
    法所不許，應予駁回。
六、依行政訴訟法第一百零七條第一項第一款、第十款、第一百零四條、民事訴訟法
    第九十五條、第七十八條，裁定如主文。
中　　　華　　　民　　　國　　九十一　　年　　　六　　　月　　二十八　　日
                              高雄高等行政法院第四庭
                                          審判長法官  高秀真
                                          法      官  蘇秋津
                                          法      官  邱政強
右為正本係照原本作成。
如不服本裁定，應於裁定送達後十日內以書狀敘明理由，經本院向最高行政法院提出
抗告（須按對造人數附具繕本）；並應預繳送達用掛號郵票六份（每份三十四元）。
中 　 　華 　 　民　  　國 　 九十一  　年      六      月　  二十八    日
                                          法院書記官  涂瓔純
